【裁判字號】    97,訴,4918
【裁判日期】    980123
【裁判案由】    侵占等
【裁判全文】
臺灣板橋地方法院刑事判決              97年度訴字第4918號
公  訴  人  臺灣板橋地方法院檢察署檢察官
被      告  乙○○
                      號
上列被告因侵占等案件，經檢察官提起公訴（97年度偵緝字第25
86號、第2587號），於準備程序進行中，被告就被訴事實為有罪
之陳述，經告知被告簡式審判程序之旨，並聽取當事人之意見後
，裁定進行簡式審判程序判決如下：
    主  文
乙○○犯如附表一、二、三所示之罪，均累犯，各處如附表一、
二、三所示之刑。應執行有期徒刑壹年陸月，如附表二編號1 至
6 所示信用卡簽帳單上之偽造署押共計柒枚應予沒收。
    事  實
一、乙○○前因違反動產擔保交易法案件，經臺灣士林地方法院
    以95年度士簡字第80號判處有期徒刑3 月確定，於民國95年
    7 月26日易科罰金執行完畢。詎仍不知悔改，於95年1 月12
    日起任職於址設臺北縣中和市○○路910 號顯隆工業股份有
    限公司（以下簡稱顯隆公司），擔任業務代表，負責汽車銷
    售及代收客戶各項款項，並應每月30日將當月所收受之款項
    全部繳回公司，為從事業務之人，竟意圖為自己不法所有之
    犯意，為下列行為：
  (一)保險費及配件款部分：乙○○於95年12月間期間（起訴書誤
    將客戶實際投保時間及領牌日期，認為係其收款時間），陸
    續向如附表一編號1 、2 、3 、4 所示之客戶收取保險費，
    及向如附表一編號5 、6 所示之客戶收取汽車加裝配件費用
    後，本應於95年12月30日將上開收取保險費及配件款交付予
    顯隆公司，然其竟將原持有上揭款項之意思變易為不法所有
    之意思，而將部分之保險費新臺幣（下同）67,934元、及配
    件款45,000元，共計112,934 元未繳回顯隆公司而予以侵占
    入己（實際收款及侵占情形詳如附表一所示）。
  (二)車款部分：乙○○分別於如附表二所示之時間，向如附表二
    所示客戶收取如附表二所載之車款現金，原應於收款當月30
    日即96年1 月30日、同年3 月30日、4 月30日，分別將該月
    所收受之車款繳回顯隆公司，詎其竟再基於行使偽造私文書
    、意圖為自己不法所有之詐欺犯意，於收受如附表二所示客
    戶之各筆車款現金後，先後於附表二所示之時間，持不知情
    之女友龔郁雯所有花旗銀行信用卡（卡號0000000000000000
    000） ，先利用顯隆公司向銀行所申請之刷卡機器刷出簽帳
    單後，在信用卡簽帳單上填具其自行編造之授權碼及偽簽如
    附表二所示客戶之署名，以偽造信用卡簽帳單共計7 張，復
    於如附表二所載時間，分別持偽造之簽帳單向不知情之顯隆
    公司報繳車款而為行使，致使顯隆公司誤認該簽帳單係附表
    二所示之客戶以刷卡消費方式支付車款所簽發，經收受後再
    將該7 張偽造簽帳單陸續向花旗銀行請款，足以生損害於附
    表二所示之客戶、顯隆公司及花旗銀行；乙○○遂再分別於
    96年1 月30日、同年3 月30日、4 月30日，易持有為不法所
    有之意思，將同年1 月間、3 月間、4 月間所收受如附表二
    所載車款依序為10萬元、40萬元、19萬元分別加以侵占（乙
    ○○偽造暨行使簽帳單，及侵占車款之情形，詳如附表二編
    號1 至6 所示）。嗣因花旗銀行發現上揭7 張信用卡簽帳單
    上之簽名與本人簽名不符，且無授權紀錄，經於96年5 月18
    日通知顯隆公司查明暨追回已知付予顯隆公司之帳款後，始
    查悉上情。
  (三)甲○○所有之車號7N－8082號自用小客車，因欲辦理過戶登
    記手續予謝瑞益，需先繳清該汽車之貸款餘額，遂於96年6
    月6 日商請乙○○協助查詢，乙○○經得知上揭汽車尚有貸
    款餘額13萬元待繳後，明知其並無為甲○○代為繳清貸款之
    意思，竟基於為自己不法所有意圖，向甲○○佯稱可為代為
    向銀行清繳該貸款並代辦上開汽車之過戶手續，致甲○○陷
    於錯誤而將現金13萬元、身分證、駕照、行照及保險卡交付
    予乙○○。嗣經甲○○於96年6 月25日22時許上網查詢後發
    現上揭汽車並未完成過戶手續，經查詢後始知乙○○並未將
    其所交付之13萬元清償貸款，始知受騙。
二、案經顯隆公司及甲○○訴由臺北縣政府警察局中和分局報告
    臺灣板橋地方法院檢察署檢察官偵查起訴。
    理  由
一、按除被告所犯為死刑、無期徒刑、最輕本刑為3 年以上有期
    徒刑之罪或高等法院管轄第一審案件者外，於第一次審判期
    日前之準備程序進行中，被告先就被訴事實為有罪之陳述時
    ，審判長得告知被告簡式審判程序之旨，並聽取當事人、代
    理人、辯護人及輔佐人之意見後，裁定進行簡式審判程序，
    刑事訴訟法第273 條之1 第1 項定有明文。經核本件被告所
    犯係死刑、無期徒刑、最輕本刑為3 年以上有期徒刑以外之
    罪，其於準備程序中就被訴及併案之事實為有罪陳述，經法
    官告知簡式審判程序之旨，並聽取公訴人、被告之意見後，
    本院爰依首揭規定，合議裁定由受命法官獨任進行簡式審判
    程序，合先敘明。
二、上開事實，業據被告乙○○坦承不諱，核與告訴代理人陳榮
    昌於警察、偵查時，及告訴人甲○○於警詢時所為之指訴情
    節相符，並有顯隆公司員工人事資料卡、退保申報單、免職
    證明書、訂購合約書、車輛換購申請單、扣款確認暨重要通
    知書（附爭議帳款交易明細表及偽造之簽帳單）、客戶聲明
    書、友聯產物保險股份有限公司自用汽車保險單、明台產物
    保險股份有限公司強制汽車責任保險要保書、顯隆交車配件
    中心配件訂購表、中古汽車買賣（切結）合約書、收據等件
    在卷可考（詳臺灣板橋地方法院檢察署96年度偵字第13975
    號卷第33至62頁、96年度偵字第16965 號卷第7 、8 頁），
    是被告前揭不利於己之自白，堪認可採。從而本件事證明確
    ，被告各該犯行，洵堪認定，應依法論處。
三、核被告乙○○就事實欄一(一)所為，係犯刑法第336 條第2 項
    之業務侵占罪；就事實欄一(二)所為，係分別犯刑法第216 條
    、第210 條之行使偽造私文書，及同法第336 條第2 項之業
    務侵占罪；就事實欄一(三)所為，則係犯刑法第339 條第1 項
    之詐欺取財罪。被告就如附表二所載之偽造署押行為，乃偽
    造私文書之階段行為；其偽造私文書後，復持以行使，偽造
    私文書之低度行為應為行使之高度行為所吸收，均不另論罪
    。又被告所犯之4 次業務侵占罪、6 次行使偽造私文書罪及
    1 次詐欺取財罪等數罪間，因犯意各別，行為互殊，應予分
    論併罰。再依被告於本院審理中自承：其每月所收受之各種
    款項，係於該月30日始需全數繳回顯隆公司等情，顯見被告
    就如附表一所收受之保險費、配件款等款項，於95年12月30
    日始需一併交回顯隆公司，亦即被告係於該日始有將原持有
    保管之保險費及配件款，變易其原來之持有意思為不法所有
    意思，是以被告就事實欄一(一)所敘部分，應僅有成立一業務
    侵占行為；至就事實欄一(二)所述收受車款部分，既亦係在每
    次收款後之當月30日始有繳回予顯隆公司之義務，則被告分
    別在96年1 月30日、3 月30日、4 月30日未據實將所保管之
    款項繳還告訴人公司之際，始有將上揭車款易為所有而分別
    侵占入己之犯行，應論以3 次之業務侵占罪。是起訴書依據
    被告侵占款項之名目，認其係分別侵占保險費、配件款及車
    款，而構成三個業務侵占犯行，容有誤會，併予說明。另被
    告有事實欄所載之執行紀錄，有臺灣高等法院被告前案紀錄
    表在卷可稽，其於有期徒刑執行完畢後之5 年以內，再故意
    犯本件有期徒刑以上之罪，為累犯，應依法加重其刑。爰審
    酌被告因經濟欠佳，致未循合法方式，反將其業務上所保管
    之款項侵占入己，已嚴重損及雇主之權益，侵占金額高達80
    2,934 元，其又為掩飾侵占之犯行，復冒用客戶名義偽造簽
    帳單，使告訴人顯隆公司、遭冒名客戶及付款銀行等均受有
    損害，兼衡以其犯罪動機、手段、所生危害、迄今尚未能與
    告訴人顯隆公司、甲○○達成和解、但犯罪後坦承犯行態度
    良好等一切情狀，爰分別量處如主文所示之刑。此外，被告
    所犯如附表一所載之1 個業務侵占罪、如附表二編號1 至5
    所示之5 次行使偽造私文書罪、及如附表二編號1 至3 所示
    之2 次業務侵占罪，因皆在96年4 月24日以前所為，均合於
    中華民國九十六年罪犯減刑條例第2 條第1 項第3 款規定，
    且非同條例第3 條、第5 條所定不得減刑之罪（被告係於上
    揭條例施行後之96年8 月30日始經臺灣板橋地方法院檢察署
    為通緝），是就其所犯前開7 罪，併依上開減刑條例規定各
    減其二分之一之刑期，並與被告所犯其餘之不應減刑之罪，
    定其應執行刑，以示懲儆。
四、末者，被告於簽帳單上分別偽造如附表二編號1 至6 所示客
    戶之簽名共7 枚，均係偽造之署押，不問屬於犯人與否，應
    依刑法第219 條之規定宣告沒收之；至上開簽帳單既經被告
    交付顯隆公司而為行使，已非被告所有之物，自不予宣告沒
    收，附此敘明。
據上論斷，應依刑事訴訟法第273 條之1 第1 項、第299 條第1
項前段，刑法第216 條、第210 條、第336 條第2 項、第339 條
第1 項、第47條第1 項、第51條第5 款、第219 條，刑法施行法
第1 條之1 ，中華民國九十六年罪犯減刑條例第2 條第1 項第3
款、第7 條、第11條，判決如主文。
本案經檢察官江祐丞到庭執行職務。
中    華    民    國    98    年    1     月    23    日
                  刑事第十八庭  法  官  邱景芬
以上正本證明與原本無異。
如不服本判決應於收受判決後10日內向本院提出上訴書狀，並
應敘述具體理由。其未敘述上訴理由者，應於上訴期間屆滿後
20日內向本院補提理由書（均須按他造當事人之人數附繕本）
「切勿逕送上級法院」。
                                書記官  黃文儀
中    華    民    國    98    年    1     月    23    日
附錄本案論罪科刑法條全文：
中華民國刑法第336條
對於公務上或因公益所持有之物，犯前條第 1 項之罪者，處 1
年以上 7 年以下有期徒刑，得併科 5 千元以下罰金。
對於業務上所持有之物，犯前條第 1 項之罪者，處 6 月以上
5 年以下有期徒刑，得併科 3 千元以下罰金。
前二項之未遂犯罰之。
中華民國刑法第216條
行使第 210 條至第 215 條之文書者，依偽造、變造文書或登載
不實事項或使登載不實事項之規定處斷。
中華民國刑法第210條
偽造、變造私文書，足以生損害於公眾或他人者，處 5 年以下有
期徒刑。
中華民國刑法第339條
意圖為自己或第三人不法之所有，以詐術使人將本人或第三人之
物交付者，處5年以下有期徒刑、拘役或科或併科1千元以下罰金
。
以前項方法得財產上不法之利益或使第三人得之者，亦同。
前二項之未遂犯罰之。
附表一：侵占保險費、配件款共計112,934元部分
┌─┬────┬─────────────┬──────┬────────────┐
│編│客戶名稱│犯罪事實                  │犯罪時間    │宣告之罪刑及減得之刑    │
│號│        │                          │            │                        │
├─┼────┼─────────────┼──────┼────────────┤
│1 │林尚緯  │被告於95年12月間某日，向客│95年12月30日│意圖為自己不法之所有，侵│
│  │        │戶林尚緯收取保險費31,433元│（被告係於該│占對於業務上所持有他人之│
│  │        │，僅於95年12月13日代客戶林│日始有將所持│物，累犯，處有期徒刑柒月│
│  │        │尚緯投保強制險、失車零風險│有如左列之保│；減為有期徒刑月又拾伍│
│  │        │共計11,836元，嗣於95年12月│險費、配件款│日。                    │
│  │        │30日將其餘保險費19,597元侵│一起易為所有│                        │
│  │        │占入己；後由告訴人顯隆公司│之不法意思及│                        │
│  │        │再代客戶投保車體損失險、竊│行為，僅為一│                        │
│  │        │盜險、意外險共計19,597元。│犯罪行為）  │                        │
├─┼────┼─────────────┤            │                        │
│2 │郭德興  │被告於95年12月間某日，向客│            │                        │
│  │        │戶郭德興收取保險費50,673元│            │                        │
│  │        │，僅於95年12月18日代其投保│            │                        │
│  │        │竊盜險、失車零風險、意外險│            │                        │
│  │        │及強制險共計22,449元後，於│            │                        │
│  │        │同年12月30日將所持有之部分│            │                        │
│  │        │保險費28,224元加以侵占；嗣│            │                        │
│  │        │後由顯隆公司再代該客戶投保│            │                        │
│  │        │車體損失險28,224元。      │            │                        │
├─┼────┼─────────────┤            │                        │
│3 │張甄倪  │被告於95年12月間某日，向客│            │                        │
│  │        │戶張甄倪收取保險費17,656元│            │                        │
│  │        │後，並未代該客戶投保，而於│            │                        │
│  │        │95年12月30日將該筆保險費侵│            │                        │
│  │        │占入己，嗣後由顯隆公司於96│            │                        │
│  │        │年3 月5 日再代上揭客戶投保│            │                        │
│  │        │車體損失險、竊盜險、意外險│            │                        │
│  │        │共計18,997元。            │            │                        │
├─┼────┼─────────────┤            │                        │
│4 │昇陽興股│被告於95年12月間某日，向客│            │                        │
│  │份有限公│戶昇陽興股份有限公司收取保│            │                        │
│  │司      │險費2,457 元後，並未代為投│            │                        │
│  │        │保，復於95年12月30日將該筆│            │                        │
│  │        │予以侵占入己，嗣後顯隆公司│            │                        │
│  │        │再於96年4 月30日代上開客戶│            │                        │
│  │        │投保強制險2,457 元。      │            │                        │
├─┼────┼─────────────┤            │                        │
│5 │陳董賢賢│被告於95年12月間某日，向客│            │                        │
│  │        │戶陳董賢賢收取汽車加裝配件│            │                        │
│  │        │之費用22,000元後，未於該年│            │                        │
│  │        │月30日將該筆款項繳回顯隆公│            │                        │
│  │        │司而予以侵占入己。        │            │                        │
├─┼────┼─────────────┤            │                        │
│6 │郭德興  │被告於95年12月間某日，向客│            │                        │
│  │        │戶郭德興收取汽車加裝配件之│            │                        │
│  │        │款項23,000元後，未於該年月│            │                        │
│  │        │30日將該筆款項繳回顯隆公司│            │                        │
│  │        │而加以侵占入己。          │            │                        │
└─┴────┴─────────────┴──────┴────────────┘
附表二：偽造信用卡簽帳單及侵占車款共計69萬元部分
┌─┬────┬───────────┬─────────┬─────────────────┐
│編│客戶名稱│犯罪事實              │  犯罪時間        │宣告之罪刑、減得之刑及應沒收之物  │
│號│        │                      ├────┬────┼────────┬────────┤
│  │        │                      │行使偽造│業務侵占│行使偽造文書部分│業務侵占部分    │
│  │        │                      │文書部分│部分    │                │                │
├─┼────┼───────────┼────┼────┼────────┼────────┤
│1 │馬儷捷  │被告於96年1 月間某日向│96年1 月│96年1 月│行使偽造私文書，│意圖為自己不法之│
│  │        │客戶馬儷捷收取車款現金│24日    │30日    │足以生損害於他人│所有，侵占對於業│
│  │        │10萬元後，於同年1 月24│        │        │，累犯，處有期徒│務上所持有他人之│
│  │        │日持不知情龔郁雯所有之│        │        │刑月；減為有期│物，累犯，處有期│
│  │        │信用卡，盜刷消費金額10│        │        │徒刑壹月又拾伍日│徒刑捌月；減為有│
│  │        │萬元，並偽簽馬儷捷之署│        │        │。左列簽帳單上偽│期徒刑肆月。    │
│  │        │名1 枚而偽造簽帳單乙紙│        │        │造之「馬儷捷」署│                │
│  │        │，復於同日將簽帳單交付│        │        │押壹枚應予沒收。│                │
│  │        │於顯隆公司為行使；嗣再│        │        │                │                │
│  │        │於當月30日將其實際收受│        │        │                │                │
│  │        │之車款現金10萬元予以侵│        │        │                │                │
│  │        │占入己。              │        │        │                │                │
├─┼────┼───────────┼────┼────┼────────┼────────┤
│2 │張甄倪  │被告於96年3 月間某日向│96年3 月│96年3 月│行使偽造私文書，│意圖為自己不法之│
│  │        │客戶張甄倪收取車款現金│6 日    │30日（被│足以生損害於他人│所有，侵占對於業│
│  │        │5 萬元後，即於同年3 月│        │告係於該│，累犯，處有期徒│務上所持有他人之│
│  │        │6 日持不知情龔郁雯所有│        │日始有將│刑月；減為有期│物，累犯，處有期│
│  │        │之信用卡，盜刷消費金額│        │其在96年│徒刑壹月又拾伍日│徒刑捌月；減為有│
│  │        │5 萬元，並偽簽張甄倪之│        │3 月份期│。左列簽帳單上偽│期徒刑肆月。    │
│  │        │簽名1 枚而偽造簽帳單乙│        │間所持有│造之「張甄倪」署│                │
│  │        │紙，復於同日交付該紙簽│        │如編號2 │押壹枚應予沒收。│                │
│  │        │帳單予顯隆公司以為行使│        │、3 之車│                │                │
│  │        │；嗣再於該月30日將其實│        │款，一起│                │                │
│  │        │際收受之車款現金5 萬元│        │易為所有│                │                │
│  │        │加以侵占入己。        │        │之侵占行│                │                │
├─┼────┼───────────┼────┤為，是就├────────┤                │
│3 │陳玫蘭  │被告於96年3 月間某日向│96年3 月│編號2、3│行使偽造私文書，│                │
│  │        │客戶陳玫蘭收取車款現金│18日    │部分僅成│足以生損害於他人│                │
│  │        │35萬元後，乃於同年3 月│        │立一業務│，累犯，處有期徒│                │
│  │        │18日持不知情龔郁雯所有│        │侵占犯行│刑月；減為有期│                │
│  │        │之信用卡，分別盜刷消費│        │）      │徒刑壹月又拾伍日│                │
│  │        │金額15萬元、20萬元，並│        │        │。左列簽帳單上偽│                │
│  │        │接續偽簽陳玫蘭之署名共│        │        │造之「陳玫蘭」署│                │
│  │        │2 枚以偽造簽帳單，復於│        │        │押貳枚應予沒收。│                │
│  │        │同日交付上揭2 紙偽造之│        │        │                │                │
│  │        │簽帳單予顯隆公司而行使│        │        │                │                │
│  │        │；嗣於96年3 月30日再將│        │        │                │                │
│  │        │實際收取之現款35萬元侵│        │        │                │                │
│  │        │占入己。              │        │        │                │                │
│  │        │                      │        │        │                │                │
├─┼────┼───────────┼────┼────┼────────┼────────┤
│4 │陳美智  │被告於96年4 月間某日向│96年4 月│96年4 月│行使偽造私文書，│意圖為自己不法之│
│  │        │客戶陳美智收取車款現金│8日     │30日（被│足以生損害於他人│所有，侵占對於業│
│  │        │2 萬元後，乃於同年4 月│        │告係於該│，累犯，處有期徒│務上所持有他人之│
│  │        │8 日持不知情龔郁雯所有│        │日始有將│刑月；減為有期│物，累犯，處有期│
│  │        │之信用卡，盜刷消費金額│        │其於96年│徒刑壹月又拾伍日│徒刑捌月。      │
│  │        │2 萬元，並偽簽陳美智署│        │4 月期間│。左列簽帳單上偽│                │
│  │        │名1 枚以偽造簽帳單乙張│        │所收受持│造之「陳美智」署│                │
│  │        │，復於同日將上揭簽帳單│        │有如左列│押壹枚應予沒收。│                │
│  │        │交付予顯隆公司為行使；│        │之車款，│                │                │
│  │        │嗣再於96年4 月30日將其│        │一起易為│                │                │
│  │        │實際收受之車款侵占入己│        │所有之侵│                │                │
│  │        │。                    │        │占行為，│                │                │
├─┼────┼───────────┼────┤是就編號├────────┤                │
│5 │楊健志  │被告於96年4 月間某日向│96年4 月│4 、5 、│行使偽造私文書，│                │
│  │        │客戶楊健志收取車款現金│15日    │6 部分僅│足以生損害於他人│                │
│  │        │2 萬元後，乃於同年4 月│        │成立一業│，累犯，處有期徒│                │
│  │        │15日持不知情龔郁雯所有│        │務侵占行│刑月；減為有期│                │
│  │        │之信用卡，盜刷消費金額│        │為）    │徒刑壹月又拾伍日│                │
│  │        │2 萬元，並偽簽楊健志之│        │        │。左列簽帳單上偽│                │
│  │        │署名1 枚以偽造簽帳單乙│        │        │造之「楊健志」署│                │
│  │        │紙，復於同日將該簽帳單│        │        │押壹枚應予沒收。│                │
│  │        │交付給顯隆公司為行使；│        │        │                │                │
│  │        │嗣後再於當月30日將實際│        │        │                │                │
│  │        │持有之車款侵占入己。  │        │        │                │                │
├─┼────┼───────────┼────┤        ├────────┤                │
│6 │楊健志  │被告於96年4 月間某日向│96年4 月│        │行使偽造私文書，│                │
│  │        │客戶楊健志收取車款現金│27日    │        │足以生損害於他人│                │
│  │        │15萬元後，乃於同年4 月│        │        │，累犯，處有期徒│                │
│  │        │27日持不知情龔郁雯所有│        │        │刑月。左列簽帳│                │
│  │        │之信用卡，盜刷消費金額│        │        │單上偽造之「楊健│                │
│  │        │15萬元，並偽簽楊健志之│        │        │志」署押壹枚應予│                │
│  │        │署名1 枚以偽造簽帳單乙│        │        │沒收。          │                │
│  │        │張，復於同日交付該紙簽│        │        │                │                │
│  │        │帳單予顯隆公司；嗣後又│        │        │                │                │
│  │        │於該月30日將實際收受之│        │        │                │                │
│  │        │車款侵占入己。        │        │        │                │                │
└─┴────┴───────────┴────┴────┴────────┴────────┘
附表三：詐取汽車貸款餘額13萬元部分
┌─┬────┬───────────┬──────┬────────────┐
│  │被害人  │犯罪事實              │ 犯罪時間   │宣告之罪刑              │
├─┼────┼───────────┼──────┼────────────┤
│1 │甲○○  │被告於96年6 月6 日在不│96年6月6日  │意圖為自己不法之所有，以│
│  │        │詳地點，因甲○○商請其│            │詐術使人將本人之物交付，│
│  │        │協助查詢汽車貸款餘額，│            │累犯，處有期徒刑肆月。  │
│  │        │其遂向甲○○佯稱可代為│            │                        │
│  │        │繳清貸款餘額暨代辦汽車│            │                        │
│  │        │過戶登記手續，致甲○○│            │                        │
│  │        │陷於錯誤，而於該日交付│            │                        │
│  │        │現金13萬元。          │            │                        │
└─┴────┴───────────┴──────┴────────────┘


司法院資訊處製作；財團法人民間司法改革基金會備份。
